【裁判字號】    99,交抗,1018
【裁判日期】    990406
【裁判案由】    違反道路交通管理處罰條例
【裁判全文】
臺灣高等法院交通事件裁定            99年度交抗字第1018號
抗  告  人
即受處分人  甲○○
上列抗告人因違反道路交通管理處罰條例案件，不服臺灣士林地
方法院，中華民國99年3 月8日所為裁定（99年度交聲字第186號
），提起抗告，本院裁定如下：
    主  文
抗告駁回。
    理  由
一、抗告意旨略以：違規地點遭公車併排，因此必須繞道行駛，
    依原裁定所言，實法不能行駛。且員警基於績效壓力偷拍此
    照，依警政署長之宣示，不能作為裁罰之，請撤銷此罰單等
    語。
二、原裁定略以：原處分意旨略以：異議人即受處分人甲○○
    於民國98年8月31日15時53分許，騎乘車號8HU-571號重型機
    車，行經臺北市○○街與復興北路路口時，在復興北路「禁
    行機車」車道上行駛而有「機車行駛禁行車道」之違規行為
    ，經交通警察拍照採證依法舉發，原處分機關臺北市交通裁
    決所仍認違規事實明確，依道路交通管理處罰條例第45條第
    13款及第63條第1項之規定，裁處新臺幣600元之罰鍰，並記
    違規點數1 點等語。異議意旨略以：本件違規處有計程車
    排班及公車上下客，採證照片亦顯示當時正有公車併排停靠
    站，故異議人必須繞道行駛，且員警基於績效壓力偷拍此照
    ，此採證照片無法說明當時路況，因而對原處分不服云云。
    經查：有關異議人於前揭時間，騎乘違規機車在臺北市○
    ○○路（北往南方向）之「禁行機車」車道行駛等情，為其
    所不爭執，並與現場照片可證，此部分事實，堪予認定。異
    議人辯稱：公車併排停靠站故繞道行駛云云，惟查，違規地
    點之臺北市○○○路設有4車道，其中自內側起算之第1車道
    及第2車道均係設有「禁行機車」標字之車道，其餘2車道即
    外側車道均未禁行機車等情，此有臺北市政府警察局松山分
    局99年3 月3日北市警松分交字第09930536100號函暨違規現
    場照片、現場圖等在卷可稽，惟有公車併排停靠為閃避之情
    節，理應向右駛入第3車道或第4車道，或在原車道上調節行
    車速度或暫停，即可達到閃避之目的，並無須駛入「禁行機
    車」。此部分所辯顯不可採。異議人另辯稱舉發員警疑似有
    偷拍之虞云云，惟道路交通管理處罰條例第7條之2第1項第7
    款之規定，就汽車駕駛人，未依規定行駛車道，當場不能或
    不宜攔截製單舉發者，得以非固定式科學儀器取得證據資料
    證明其行為違規，逕行舉發。本件符合上開規定，此部分抗
    辯，並不可採。綜上，事證明確，違規事實，已堪認定。原
    處分以異議人違規事實明確，依道路交通管理處罰條例第45
    條第13款、第63條第1項第1款、第85條第1項之規定裁處新
    臺幣600元之罰鍰，並記違規點數1點，核無不當，從而，本
    件無理由，應予駁回等語。
三、按「禁行機車」標字，用以告示本車道禁止汽缸總排氣量未
    滿550 立方公分之機器腳踏車通行，繪設於路段起點，路段
    過長時，得於路段中加繪之，道路交通標誌標線號誌設置規
    則第178 條定有明文。汽車駕駛人，爭道行駛而有機器腳踏
    車不在規定車道行駛之情形者，處新臺幣600元以上1,800元
    以下罰鍰，並記違規點數1點。道路交通管理處罰條例第 45
    條第13款、同條例第63條第1項第1款，分別定有明文。原裁
    定以抗告人違規事實明確，原處分依上開規定裁罰，核無不
    當，而駁回異議，並無不合。抗告意旨略以：警察偷拍之照
    片，依警政署長之說法，不能為裁罰之依據乙節，然查：道
    路交通管理處罰條例第7條之2第1項第7款規定，汽車駕駛人
    ，未依規定行駛車道，當場不能或不宜攔截製單舉發者，得
    以非固定式科學儀器取得證據資料證明其行為違規，逕行舉
    發。本件符合上開規定，此部份抗告意旨，顯有誤會。至於
    抗告意旨認公車併排，致其須行駛至機車禁止之車道乙節，
    然於此情形，應自行調節車速，或暫時等待，尚不得逕行進
    入禁止車道。綜上，本件抗告，為無理由，應予駁回。
四、據上論結，應依道路交通案件處理辦法第26條，刑事訴訟法
    第412條，裁定如主文。
中    華    民    國    99    年    4     月    6     日
                  刑事第十八庭審判長法  官  吳鴻章
                                    法  官  汪梅芬
                                    法  官  周政達
以上正本證明與原本無異。
不得再抗告。
                                    書記官  廖純瑜
中    華    民    國    99    年    4     月    6     日

司法院資訊處製作；財團法人民間司法改革基金會備份。
